【裁判字號】    97,上易,943
【裁判日期】    970710
【裁判案由】    賭博
【裁判全文】
臺灣高等法院臺中分院刑事判決         97年度上易字第943號
上  訴  人  臺灣臺中地方法院檢察署檢察官
被      告  己  ○
            戊○○
            乙○○
            丁○○
                      弄48號
上列上訴人因被告賭博案件，不服臺灣臺中地方法院97年度易字
第1016號中華民國97年4月9日第一審判決（起訴案號：臺灣臺中
地方法院檢察署97年度偵字第1168號），提起上訴，本院判決如
下：
    主  文
原判決關於己○、乙○○、丁○○部分，均撤銷。
己○共同犯圖利聚眾賭博罪，累犯，處有期徒刑肆月，如易科罰
金，以新臺幣壹仟元折算壹日。扣案之撲克牌壹副、帳冊壹本、
計算場次之撲克牌伍張，及籌碼伍拾元貳拾伍枚、壹佰元貳拾捌
枚、伍佰元貳拾肆枚、壹仟元貳拾伍枚，暨抽頭金新臺幣壹萬肆
仟元，均沒收。
乙○○共同犯圖利聚眾賭博罪，處有期徒刑貳月，如易科罰金，
以新臺幣壹仟元折算壹日。扣案之撲克牌壹副、帳冊壹本、計算
場次之撲克牌伍張，及籌碼伍拾元貳拾伍枚、壹佰元貳拾捌枚、
伍佰元貳拾肆枚、壹仟元貳拾伍枚，暨抽頭金新臺幣壹萬肆仟元
，均沒收。
丁○○共同犯圖利聚眾賭博罪，累犯，處有期徒刑月，如易科
罰金，以新臺幣壹仟元折算壹日。扣案之撲克牌壹副、帳冊壹本
、計算場次之撲克牌伍張，及籌碼伍拾元貳拾伍枚、壹佰元貳拾
捌枚、伍佰元貳拾肆枚、壹仟元貳拾伍枚，暨抽頭金新臺幣壹萬
肆仟元，均沒收。
其餘上訴駁回。
    犯罪事實
一、己○於民國 91年3月29日，因重利案件，經臺灣花蓮地方法
    院以89年度訴字第291號判處有期徒刑5月，如易科罰金以銀
    元300元折算1日確定，於92年1月1日易科罰金執行完畢。丁○○則於94年11月18日，因誣告案件，經臺灣南投地方法院
    以94年度訴字第572號判處有期徒刑2月確定，入監執行後，
    於95年7月25日執行完畢。
二、己○猶不知悔改，與乙○○共同基於意圖營利，提供賭博場
    所及聚眾賭博之犯意聯絡，由乙○○於96年12月17日17時許
    ，偕同己○，至戊○○所承租位於臺中市○區○○路1段293
    號之工作地點，向不知情之戊○○借用該址 3樓之處所，供
    作賭博場所，再由己○於同日（17日）22時許起至同年月18
    日止，聚集不特定人前往該址 3樓賭博，並負責在現場主持
    ，另邀與己○、乙○○同具有上開犯意聯絡之丁○○負責清
    理賭注，乙○○另負責跑腿，幫忙賭客買煙、檳榔、飲料等
    物。其等賭博方式為由賭客輪流作莊，利用撲克牌以俗稱「
    四支刀」之賭法賭博財物，賭注以新臺幣（下同)100元為底
    錢，沒有上限之限制，並以籌碼代替現金，如超過1000元以
    上，則以現金下注，玩賭之人每人持4張牌，分為2對牌，互
    比點數大小， 2對牌點數均較其他賭客點數為大者，即可贏
    得賭金，賭客每下注1萬元，己○即從中抽取400元，以此比
    例抽頭牟利。嗣於 96年12月18日凌晨2時50分許，己○與賭
    客江傳安、林振雄、蔡文斌、王明全、陳榮隆等人（賭客部
    分另由警方依社會秩序維護法裁處），在上址賭博財物時，
    為警當場查獲，並扣得己○所有供上開聚眾賭博使用之撲克
    牌1副、帳冊1本、計算場次之撲克牌 5張、及籌碼50元25枚
    、100元28枚、500元24枚、1000元25枚（起訴書就籌碼部分
    誤6萬8000元，亦誤認業經沒入處分)，暨己○所有因上開聚
    眾賭博所得之抽頭金1萬4000元。
三、案經臺中市警察局第三分局報告臺灣臺中地方法院檢察署檢
    察官偵查起訴。
    理    由
壹、證據能力之說明：
    按被告以外之人於審判外之陳述，雖不符刑事訴訟法第 159
    條之1至第159條之4等4條之規定，而經當事人於審判程序同
    意作為證據，法院審酌該言詞陳述或書面陳述作成時之情況
    ，認為適當者，亦得為證據。當事人、代理人或辯護人於法
    院調查證據時，知有第159條第1項不得為證據之情形，而未
    於言詞辯論終結前聲明異議者，視為有前項之同意。刑事訴
    訟法第159條之5定有明文。查被告己○、乙○○、丁○○、
    戊○○等人對於本案卷內之供述證據，於本案言詞辯論終結
    前，均未聲明異議，經本院審酌卷內各該人員（含證人及共
    同被告）陳述時之情狀，均查無違法取供或非出於自由意志
    之情形，以之作為本案之證據，皆屬適當，依前揭規定，本
    判決以下所引用之人證，均得為本案之證據，合先敘明。
貳、實體部分：
一、訊據被告己○、乙○○、丁○○對於上開犯罪事實均坦承不
    諱（見本院卷第36頁反面、第55頁反面，原審卷第17頁反面
    ），核與同案被告戊○○於警詢指稱：乙○○於96年12月17
    日17時許，和他的朋友（按即被告己○）至伊住處，跟伊說
    今天晚上要借用伊住處3樓使用等語（見警卷第5頁）；及賭
    客即證人江傳安、林振雄、蔡文斌、王明全、陳榮隆，暨在
    場觀賭之證人陳榮凱、陳文貴、宇佳宏、徐啟淵、林遠達、
    郭春桂、賴麗華、曾麗玲、蔡雅芬、段森豪、陳建夆、陳盈
    蓁、張軼禮、禹延順於警詢證述賭博經過之情節相符（見警
    卷第32至110頁)，並有被告己○所有供上開聚眾賭博使用之
    撲克牌1副、帳冊1本、計算場次之撲克牌5張、籌碼(50元25
    枚、100元28枚、500元24枚、1000元25枚），及被告己○所
    有因上開聚眾賭博所得之抽頭金 1萬4000元扣案，暨現場照
    片（見警卷第133至136頁）附卷可稽，被告己○、乙○○、
    丁○○等人上開自白，確與事實相符，堪予採信。本件事證
    明確，被告己○、乙○○、丁○○等人之上開犯行，洵堪認
    定。
二、核被告己○、乙○○、丁○○所為，均係犯刑法第 268條前
    段之意圖營利，供給賭博場所罪及同條後段之意圖營利，聚
    眾賭博罪。被告己○、乙○○、丁○○等人就上開犯行，彼
    此間互有犯意之聯絡及行為之分擔，皆為共同正犯。被告己○、乙○○、丁○○等人係基於一個賭博犯意之決定，而為
    上開犯行，係以一行為而觸犯上開兩罪名，皆為想像競合犯
    ，均應依刑法第55條之規定從情節較重之意圖營利聚眾賭博
    罪論處。被告己○於 91年3月29日，因重利案件，經臺灣花
    蓮地方法院以89年度訴字第291號判處有期徒刑5月，如易科
    罰金以銀元300元折算1日確定，於92年1月1日易科罰金執行
    完畢；被告丁○○則於94年11月18日，因誣告案件，經臺灣
    南投地方法院以94年度訴字第572號判處有期徒刑2月確定，
    於 95年7月25日執行完畢，有臺灣高等法院被告前案紀錄表
    在卷可按，其2人於受有期徒刑之執行完畢後，5年以內故意
    再犯本件有期徒刑以上之罪，均為累犯，皆應依刑法第47條
    第1項之規定加重其刑。
三、公訴意旨略以：被告戊○○對於上揭犯罪事實，與被告己○
    、乙○○、丁○○等人亦有犯意之聯絡，因認被告戊○○亦
    涉犯刑法第 268條前段之意圖營利供給賭博場所及同條後段
    之意圖營利聚眾賭博罪嫌等語，無非以被告乙○○之供述，
    及被告乙○○與被告戊○○並無仇恨，衡情應不會誣陷被告
    戊○○等情，為其論據。訊據被告戊○○對於被告乙○○於
    96年12月17日17時許，偕同被告己○向其借用上開處所之事
    實，固坦承不諱，然堅決否認涉犯上開罪嫌，辯稱：被告乙○○向伊借用場地時，是說要幫朋友過生日，當時並沒說要
    用來聚眾賭博，而警方到達時，伊正在同址 2樓睡覺，不知
    現場為何會有那麼多人在賭博等語。經查：
  (一)按犯罪事實應依證據認定之，無證據不得認定犯罪事實；不
    能證明被告犯罪者，應諭知無罪之判決，刑事訴訟法第 154
    條第2項、第 301條第1項分別定有明文。又認定不利於被告
    之事實，須依積極證據，苟積極證據不足為不利於被告事實
    之認定時，即應為有利於被告之認定，更不必有何有利之證
    據；認定犯罪事實所憑之證據，雖不以直接證據為限，間接
    證據亦包括在內，然而無論直接或間接證據，其為訴訟上之
    證明，須於通常一般之人均不致有所懷疑，而得確信為真實
    之程度者，始得據為有罪之認定，若其關於被告是否犯罪之
    證明未能達此程度，而有合理性懷疑之存在，致使無從形成
    有罪之確信，根據「罪證有疑，利於被告」之證據法則，即
    不得遽為不利於被告之認定。最高法院30年上字第 816號、
    76年台上字第4986號判例意旨參照。
  (二)被告乙○○於警詢固供稱：「．．．我朋友己○有跟他（指
    被告戊○○)說要在晚上21時許，向他借用3樓賭博玩俗稱四
    支刀的賭博．．．」等語（見警卷第24頁），然被告戊○○
    始終供稱：本案是被告乙○○來跟伊借場地的等語，核與被
    告己○於警詢、偵查中供稱：伊有跟乙○○一起去借場地，
    雖有遇到戊○○，但因伊不認識他，所以沒有跟他談，是由
    乙○○出面幫伊處理好的，因為伊在看場地，沒有聽到乙○○有無跟戊○○說要用該場地來聚賭，伊是託乙○○借用場
    地，故未約定付費給戊○○等語相符（見警卷第13頁、偵查
    卷第13頁），是被告乙○○於警詢所為之上開供述，顯與事
    實相悖，不足採信。
  (三)被告乙○○於偵查中雖結證稱：伊向戊○○借場地時，有跟
    他說是要用來聚賭的等語（見偵查卷第11頁），於原審復供
    稱：伊借場地時，確實有跟戊○○說是要來玩四支刀的等語
    （見原審卷第19頁），前後供述相互一致，參諸被告戊○○
    與被告乙○○係朋友關係，所出借之地點是被告戊○○自己
    租住處之 3樓，且使用時間係在晚上至翌日凌晨之夜間時刻
    ，又未收取任何分文，足見被告戊○○與同案被告乙○○之
    情誼匪淺，衡情，被告乙○○應無故意設詞誣攀被告戊○○
    之動機及必要，被告乙○○上開所證：伊借用場地時，確有
    向戊○○表明係要供賭博之用等語，堪信為真實，被告戊○○此部分所辯，委不可採。惟按刑法第 268條之圖利供給賭
    場或聚眾賭博罪，其所供給之賭博場所，固不以其場所為公
    眾得出入者為必要（司法院院字第1921號、院解字第3962號
    參照），惟仍須以「意圖營利，供給賭博場所或聚眾賭博者
    」為其要件。而聚眾賭博者，未必皆出於意圖營利而聚眾賭
    博，由多數人齊聚賭博，但無人抽頭者，亦有可能，尤以友
    人間之聚會，單純賭博而無抽頭者之情形，更時有所聞。在
    本案中，被告戊○○係無償出借場地，並未收取任何報酬等
    情，業據被告戊○○、己○證述明確（見偵查卷第12、13頁
    ）；而被告戊○○與被告己○並不相識，對於被告己○於上
    揭時、地主持賭局並抽頭營利之情事，被告乙○○亦未事先
    向被告戊○○說明，嗣被告己○於上開時、地開始主持賭局
    後，被告戊○○亦未親自到場查看；當警方據報到場執行搜
    索時，被告戊○○則在同址 2樓住處睡覺等情，亦據證人即
    當天前往現場取締之員警丙○○於本院證稱：當天凌晨 2點
    多時，就在現場埋伏，在埋伏的過程中有看到3輛車，總共5
    個人，進入案發地點，所長看見有人進入，覺得很可疑，且
    案發地點的鐵門也沒有拉上，就決定進入取締，當時在 1樓
    有1個人，但非在庭的被告4人，伊等即跟那個人表明來意，
    伊等上 2樓時，被告戊○○的房門是鎖住的，所長就直接敲
    門，所長敲門時，伊等聽到 3樓有吵雜聲，也聽到有人在喊
    「快押注」，所長就叫伊跟另外1個同事先上3樓，後來所長
    就先到3樓來，隔了幾分鐘，被告戊○○才上到3樓等語（見
    本院卷第52、53頁）。又警方到場取締時，現場雖共聚集22
    人，且至上開3樓時，必須經過被告戊○○工作地點所在之1
    樓，此業據被告戊○○於警詢供承在卷（見警卷第6頁)，然
    被告戊○○係在該處所 1樓從事傳統整復推拿工作，平常營
    業至晚上23時許，當時伊關門休息時，3樓有9個人，伊以為
    是乙○○的朋友，要來喝酒的，其他人何時進入伊住處，伊
    即不清楚等語，亦據被告戊○○於警詢供述在卷（見警卷第
    8、9頁）；參以賭客江傳安於警詢證稱：伊係96年12月18日
    凌晨1時許，進入上開處所等語（見警卷第33頁)；賭客林振
    雄於警詢證稱：當天是己○叫伊到現場，伊等先喝酒再賭博
    等語（見警卷第37頁）；賭客王明全、陳榮隆於警詢證稱：
    伊等係96年12月17日23時許，才進入上開處所等語（見警卷
    第46、53頁），足見被告戊○○上開所供：當天伊關門休息
    時，3樓有9個人，伊以為是乙○○的朋友，要來喝酒的等語
    ，應堪採信（因有些賭客係96年12月17日23時許，始到該處
    3 樓，而渠等又係先喝酒再賭博，顯見被告戊○○關門休息
    時，上址3樓尚未開始賭博)。綜上所述，被告戊○○上開所
    辯即非無據，此外，公訴人又未能提出其他確切之證據，且
    本院遍查全卷，亦無證據足以證明被告戊○○確係知悉被告
    己○、乙○○、丁○○等人欲在該址3樓，意圖營利聚眾賭
    博，而仍同意出借場地，自不能單憑被告乙○○上開所證，
    即遽認被告戊○○在主觀上亦有與被告己○等人共犯刑法第
    268 條之犯意聯絡，揆諸上開說明，本案既不能證明被告戊○○犯罪，依法自應諭知被告戊○○無罪之判決。
四、原審以被告戊○○罪證不足，而為無罪之判決，核無違誤，
    檢察官此部分上訴意旨雖略以：被告乙○○於警詢已供稱：
    「在（96年12月）17日晚上17時左右，我帶同己○一起去向
    戊○○洽借 3樓。我朋友己○有跟他說，要在晚上21時許向
    其借用 3樓，玩俗稱四支刀的賭博，大約會持續到2點3點，
    最晚到早上6到7點。戊○○有答應己○的要求，但是戊○○
    沒有要求支付相關代價費用」（見警卷第24頁）；於偵訊中
    證稱：「（問：何時向戊○○借場地？）96年12月17日晚上
    5、6時，己○跟我一起去借場地」、「（問：當時向戊○○
    有無說要用來聚賭？）有」（見偵查卷第11頁）。此外，警
    卷所附照片顯示現場賭桌、籌碼等設備一應俱全，而警方查
    獲時， 3樓現場竟聚集22人，顯然場所主人有意讓賭客進入
    。相互參照以上證據，應可認定被告戊○○出借臺中市○區
    ○○路1段293號予被告乙○○、己○時，已經知悉其等要以
    該場地聚賭，且被告戊○○對於被告乙○○、己○要以聚眾
    賭博方式營利，主觀上有所預見，而其發生並不違背其本意
    。再者，依據警卷所附職務報告（見警卷第1頁)，警方係接
    獲檢舉得悉臺中市○區○○路1段293號設有職業賭場，經前
    往察看，發現該址為1棟3樓透天厝，監看期間有多部汽車停
    放在該戶且有人進出， 3樓陽台不時有人探出頭往外監看，
    警員丙○○出示證件並告知前來事由，取得被告戊○○同意
    ，方入屋內察看。此與被告戊○○辯稱警方查緝時其在 2樓
    睡覺等語，有所不符。自應傳喚丙○○到庭作證，查明被告
    戊○○當時動態（精神狀況、態度有無不安、有無接待前來
    之賭客），以期發現真實等語，指摘原判決此部分不當，然
    查，被告戊○○雖知悉被告己○、乙○○向其借用該址 3樓
    ，係要供作賭博之場所，但不能因此即認定被告戊○○與被
    告己○、乙○○、丁○○等人就所犯刑法第 268條之罪有何
    犯意聯絡及行為分擔，已詳如前述；而警方到場取締時，被
    告戊○○確在上址 2樓休息等情，亦據證人丙○○於本院證
    述屬實，是丙○○上開所證，亦不足以證明被告戊○○涉犯
    本案，檢察官上訴意旨指摘原判決有關被告戊○○部分不當
    ，為無理由，應予駁回。
五、原審就被告己○、乙○○、丁○○等人部分，以其罪證明確
    ，予以論罪科刑，固非無見，惟：(一)原判決於犯罪事實欄中
    ，疏未記載被告己○有聚集不特定人前往上址 3樓賭博之行
    為，即有未洽；(二)又沒收為從刑之一種，應隨主刑宣告。共
    同正犯因相互間利用他方之行為，以遂行其犯意之實現，本
    於責任共同之原則，共同正犯應對所參與犯罪之全部事實負
    責，有關從刑之沒收部分，雖他共同正犯所得或供犯罪所用
    之物，亦應於其本身所處主刑之後，併為沒收之諭知（參照
    最高法院96年度台上字第6730號判決意旨）。原判決既認定
    被告己○、乙○○、丁○○為圖利聚眾賭博罪之共犯，而撲
    克牌1副、帳冊1本、計算場次之撲克牌 5張，及籌碼（50元
    25枚、100元28枚、500元24枚、1000元25枚），均係被告己○所有供上開聚眾賭博使用之物，另抽頭金 1萬4000元則係
    被告己○所有因聚眾賭博所得之物，自應於論處被告乙○○
    、丁○○罪刑時，均緊接於其等主刑之下諭知沒收，原判決
    僅於論處被告己○罪刑時，於其主刑之下諭知沒收，亦有未
    合。檢察官上訴意旨以此指摘原判決此部分不當，為有理由
    ，自應由本院將原判決此部分撤銷改判。爰審酌被告己○、
    丁○○素行非佳，被告己○為牟私利而違犯上開犯行，及渠
    等犯罪之動機、目的尚屬單純，手段平和，且被告己○居於
    主導地位，並因而獲利 1萬4000元，現場賭客均係被告己○
    之友人，賭博場所亦非公眾得出入之場所，賭博之時間不長
    ，所生危害尚微，暨渠等犯後坦承犯行，態度良好等一切情
    狀，各量處如主文所示之刑，並均諭知易科罰金之折算標準
    。扣案之撲克牌1副、帳冊1本、計算場次之撲克牌 5張，及
    籌碼（50元25枚、100元28枚、500元24枚、1000元25枚），
    均係被告己○所有供上開聚眾賭博使用之物，扣案之抽頭金
    1萬 4000元則係被告己○所有因上開聚眾賭博所得之物，業
    據被告己○供明在卷，應依刑法第 38條第1項第2款、第3款
    規定，宣告沒收。至現場另扣得被告己○所有之賭金現金 3
    萬3000元，及賭客陳榮隆所有之賭金現金 1萬9000元、賭客
    林振雄所有之賭金現金 1萬3000元、賭客蔡文斌所有之賭金
    現金3000元，與本案無關，又非違禁物，自無庸宣告沒收。
據上論結，應依刑事訴訟法第368條、第369條第1項前段、第364
條、第299條第1項前段，刑法第 28條、第268條、第55條、第47
條第1項前段、第41條第1項前段、第 38條第1項第2款、第3款，
刑法施行法第1條之1，判決如主文。
本案經檢察官甲○○到庭執行職務
中    華    民    國    97    年    7    月    10    日
            刑事第十庭    審判長法  官  林  照  明
                                法  官  林  欽  章
                                法  官  蔡  名  曜
上列正本證明與原本無異。
不得上訴。
                                書記官  劉  恒  宏
中    華    民    國    97    年    7     月    14    日
附錄論罪科刑法條
中華民國刑法第268條
意圖營利，供給賭博場所或聚眾賭博者，處3年以下有期徒刑，
得併科3千元以下罰金。


司法院資訊處製作；財團法人民間司法改革基金會備份。
